【裁判字號】    89,易,124
【裁判日期】    890316
【裁判案由】    詐欺
【裁判全文】
台灣台中地方法院刑事判決                          八十九年度易字第一二四號
    公訴人  台灣台中地方法院檢察署檢察官
    被  告  甲○○
右列被告因詐欺案件，經檢察官提起公訴（八十八年度偵字第二四二九三號），本院
判決如左：
    主  文
甲○○共同意圖為自己不法之所有，以詐術使人將本人之物交付，處有期徒刑六月。
    事  實
一、甲○○意圖為自己不法之所有，與年籍不詳，年約二十七、八歲，綽號「小陳」
    之成年人（檢察官另行分案調查）基於犯意之聯絡，由甲○○於八十八年十月二
    十七日至中國信託銀行文心分行（以下稱中信文心分行），以新台幣（下同）一
    百元存入開立0000000000000號帳戶以供使用，而以「德利產業投
    信國際機構」（起訴書誤載為得利專業投信國際機構）名義寄發中大獎宣傳單（
    俗稱刮刮樂傳單）予不特定之民眾，及提供中華電信免付費之00000000
    0、000000000兩支電話予民眾查詢核對兌獎單上之對獎號碼屬何獎項
    ，俟民眾撥打電話聯絡，再對其謊稱所得之獎項須先匯入百分之十五之贈與稅至
    甲○○之上開帳戶，使民眾陷於錯誤而匯款，依此方式詐騙財物。嗣於八十八年
    十二月十日乙○○收到其女兒陳美玲名義，寄信人為德利產業投信機構，內容為
    其已中獎六十萬元，並須先匯入百分之十五之贈與稅即九萬零一百六十元至上開
    甲○○中信文心分行之帳戶，再至苗栗市○○路三百三十三巷十四號（經警查明
    為空屋）領獎之通知信件，乙○○信以為真陷於錯誤匯入款項後，遂依上開電話
    查詢，「小陳」等人又對其佯稱尚須匯入十七萬元始可讓其領取六十萬元，至此
    ，乙○○始心生有異報警處理，於八十八年十二月十三日上午十時十分許，甲○
    ○至中信文心分行欲領取款項時，為警當場查獲而得知上情。
二、案經告訴人乙○○訴由台中市警察局第五分局報告臺灣臺中地方法院檢察署檢察
    官偵查起訴。
    理  由
一、訊據被告甲○○固坦承有至中信銀行文心分行開立帳戶一節，惟矢口否認有何詐
    欺之不法犯行，辯稱：「小陳」告知其無身分證件，要伊開立一帳戶供其使用，
    方便別人匯錢進來，伊僅開立帳戶供「小陳」使用，並不知「小陳」作何用途，
    亦不知該帳戶使用在刮刮樂等語。惟查：（一）右揭犯罪事實，業經告訴人乙○
    ○於警偵訊中指訴綦詳，又衡諸常情，開立帳戶係涉一己之財產權益及安全，一
    般人均慎重為之，且開立之帳戶通常係供自己使用，於特殊之例外情況下始會供
    給至為熟稔之親友使用，倘係並不熟悉之人，竟率爾提供帳戶供其使用，顯與常
    情有違。被告供稱：其於八十八年九月在一家擺有電動玩具之超商認識「小陳」
    ，認識「小陳」二、三個月，然對其年籍、名字並不知情，無法提供「小陳」之
    真實姓名以供檢警查證，足證其與「小陳」並不熟稔，則其率爾開立帳戶供認識
    不久之「小陳」使用即已與常情有違。（二）被告於偵審中供稱：其皆以000
    000000、000000000號兩支行動電話與「小陳」聯絡，其帳戶在
    八十八年十月間開立後至十二月告訴人匯入款項期間，被告均可與「小陳」取得
    聯絡，商榷取款事宜，俟為警查獲後，卻一再推稱無法與「小陳」取得聯絡或不
    知其確切住處，顯係推諉之詞。蓋若真有「小陳」其人存在，依經驗法則，「小
    陳」於得知告訴人匯款後，應會儘速與被告聯絡，何以至今仍毫無音訊？而被告
    於八十八年十二月十三日警訊中供稱：..... 其於八十八年十二月十日接到「小
    陳」通知要其到銀行領款九萬元，經其到銀行領款時，銀行行員告知該筆款項已
    遭匯款人止付，該日未領到款，八十八年十二月十三日上午九時許，「小陳」又
    打電話給被告，說匯款人已同意九萬元可以領取，要我再次去領款，經其再同日
    十時許到中信文心分行領錢時，為銀行報警將其帶回等語，亦足證「小陳」已得
    知告訴人已匯入款項，而在未取得款項與未得知本案訴訟進行之前，豈會不再與
    被告聯絡？故而，被告辯稱其不知「小陳」去向，無法與「小陳」取得聯絡等語
    並無足採。（三）被告於八十八年十二月十三日警訊中供稱：..... 銀行行員告
    知「該筆款項已遭匯款人止付」.....，而於偵訊中卻改稱：...... 銀行人員說
    「帳戶裡沒有九萬多元」......，則當時銀行行員如何說明，前後供述即有不一
    ；次被告於警訊中供稱：同年月十日當天小陳通知其「至銀行領款」，卻在偵訊
    中供稱：當天是小陳說他存摺、印章遺失，要其「至銀行辦理掛失」，則究係至
    銀行「領款」或「掛失」，前後亦有矛盾；再者，被告於警訊中供稱：..... 該
    筆款項已遭人止付，當日並未領到錢，同年月十三日上午九時許「小陳打電話予
    他」，說匯款人已同意九萬元可以領取，然卻在同年月二十四日偵訊中供稱：其
    至銀行止付時，銀行說其帳戶內尚有九萬餘元，「其便打電話給其朋友」（應係
    指小陳），問他是否要將錢提領出來..... 等語，因而被告是否曾主動聯絡小陳
    抑或等待小陳聯絡？均不得而知。足見被告所辯反反覆覆，前後數變，顯係畏罪
    矯飾卸責之詞，不足採信。（四）被告供稱：「小陳」有給其三千元以為代價，
    則依常理而言，若係基於單純幫助朋友之故，應不至向朋友收取代價，故被告所
    辯不知「小陳」之帳戶作何用途顯屬卸飾之詞，亦不足採。此外，復有中大獎宣
    傳單（俗稱刮刮樂宣傳單）、中國信託銀行文心分行，戶名為甲○○，帳號00
    00000000000號之存入憑單（收執聯）及被告存摺影本、被告活期儲
    存印鑑卡影本各一紙附卷可稽。被告所辯無非飾卸之詞，不足採信，事證已臻明
    確，被告犯行堪以認定。
二、核被告所為，係犯刑法第三百三十九條第一項之詐欺罪。被告與年籍不詳，年約
    二十七、八歲，綽號「小陳」之成年男子間，具有犯意聯絡及行為分擔，均為共
    同正犯。爰審酌被告曾有竊盜前科竟不思悔改，及其犯罪之手段、所生危害及犯
    罪後之態度與被害人之關係等一切情狀，量處如主文所示之刑，以示懲儆。
據上論斷，應依刑事訴訟法第二百九十九條第一項前段，刑法第二十八條、第三百三
十九條第一項，罰金罰鍰提高標準條例第一條前段，判決如主文。
本案經檢察官陳松吉到庭執行職務。
中      華      民      國      八十九      年      三      月    十六  日
                                      臺灣臺中地方法院刑事第四庭
                                          法  官  蕭  志  鋒
右正本證明與原本無異。
如不服本判決，應於判決送達後十日內向本院提出上訴狀，上訴於臺灣高等法院臺中
分院( 須附繕本 )。
                                          書記官
中      華      民      國      八十九      年      三      月    十七  日
刑法第三百三十九條
意圖為自己或第三人不法之所有，以詐術使人將本人或第三人之物交付者，處五年以
下有期徒刑、拘役或科或併科一千元以下罰金。
以前項方法得財產上不法之利益或使第三人得之者，亦同。
前二項之未遂犯罰之。


司法院資訊處製作；財團法人民間司法改革基金會備份。
